【裁判字號】    95,易,2449
【裁判日期】    970130
【裁判案由】    侵占
【裁判全文】
臺灣高雄地方法院刑事判決              95年度易字第2449號
    公  訴  人  臺灣高雄地方法院檢察署檢察官
    被      告  丙○○
    選任辯護人  曾慶雲律師
上列被告因侵占案件，經檢察官提起公訴（95年度調偵字第1038
號），本院判決如下：
 主    文
丙○○無罪。
    理    由
一、起訴意旨略以：被告丙○○與被告甲○○（業經本院無罪判
    決），共同基於侵占之犯意聯絡，於民國94年10月24日，被
    告甲○○與丙○○共同向大世界不動產顧問有限公司（下稱
    大世界公司）承租坐落高雄市前鎮區○○○路8 號26樓之2
    處之房屋（下稱本件房屋），由被告甲○○、丙○○分別擔
    任承租人及連帶保證人，租得本件房屋及屋內之辦公桌3 張
    、椅子2 張及OA辦公椅29張等物，約定租期1 年，於退租時
    需將上開承租本件房屋及屋內附屬桌椅一併返還出租人。詎
    被告丙○○、甲○○2 人竟於95年1 月12日終止租約時，將
    上開因承租而持有之辦公桌3 張、椅子2 張及OA辦公椅29張
    等物侵占入己，未予返還出租人大世界公司，屢經大世界公
    司催討迄今仍藉故拖延拒不返還。因認被告丙○○涉犯刑法
    第335 條第1 項之侵占罪嫌云云。
二、按犯罪事實應依證據認定之，無證據不得認定犯罪事實。不
    能證明被告犯罪者，應諭知無罪之判決，刑事訴訟法第154
    條第2 項、第301 條第1 項分別定有明文。又同法第161 條
    第1 項並規定：檢察官就被告犯罪事實，應負舉證責任，並
    指出證明之方法。因此，檢察官對於起訴之犯罪事實，應負
    提出證據及說服法院之實質舉證責任。倘其所提出之證據，
    不足為被告有罪之積極證明，或其指出證明之方法，無從說
    服法院以形成被告有罪之心證，基於無罪推定之原則，自應
    為被告無罪判決之諭知（最高法院92年度台上字第128 號判
    例意旨參考）。再按告訴人之告訴，係以使被告受刑事訴追
    為目的，是其陳述是否與事實相符，仍應調查其他證據以資
    審認，最高法院52年台上字第1300號判例意旨參照。
三、公訴人認被告丙○○涉有上開罪嫌，無非係以證人即告訴代
    表人潘丁○○之證述、證人戊○○之證述、本件房屋之租賃
    契約書、終止租賃契約書影本各1 份為其論據。訊據被告丙○○堅詞否認有何上開犯行，辯稱：本件房屋實際上是我要
    租，當時我、甲○○、戊○○有在現場點交大世界公司出租
    本件房屋所附帶之桌、椅等傢俱，如同本件房屋租賃契約所
    載之數量，但我後來裝潢本件房屋時，因有2 張放鞋子的椅
    子壞掉，我叫工人搬去丟掉，其餘傢俱有交代工人移到儲藏
    室，過了第6 天我去儲藏室看時，那些傢俱確實有在，直到
    大世界公司提起告訴，我出庭時才知道上開傢俱不見之事，
    我不知道傢俱的去向，本件房屋承租當時，我們都是軍人，
    只有裝潢好、添購新傢俱搬入，其實都沒有使用等語（見本
    院卷第49、156-158 頁）。辯護意旨略以：被告承租本件房
    屋時，本件房屋確有如租賃契約所載之桌、椅，但後來終止
    租賃契約，上開桌椅不見，未必就是被告取走等語（見本院
    卷第152 、160 頁）。經查：
（一）本件房屋實際係由被告承租，而大世界公司出租當時確有
      點交被告如租賃契約上所載之桌、椅乙節，除被告之自白
      外，另有證人戊○○於本院審理中結證稱：本件房屋出租
      過程最剛開始是丙○○跟我接洽，他們一群人來看房子，
      帶頭的是丙○○，因為簽約要身分證，就由甲○○出來代
      表簽約等語（見本院卷第70頁）；於偵查中結證稱：我有
      幫甲○○、丙○○承租本件房屋，一開始是丙○○先過來
      ，後來甲○○也有來，因為甲○○有帶證件，所以為承租
      人，丙○○沒帶證件就當保證人，當場由丙○○將押金以
      現金方式交付潘丁○○等語（見95年度他字第4618號卷第
      45頁），上開事實堪信為真。
（二）本件房屋於出租時點交如租賃契約上所載之桌、椅，於租
      賃契約終止時均不見乙節，業經證人即告訴代表人潘丁○○於本院審理中結證稱：本件房屋出租時，我有跟丙○○
      、戊○○、甲○○等人點交辦公桌、椅子等物，有註記在
      租賃契約最後一行，後來我、戊○○、甲○○一起去查看
      ，就沒看到傢俱等語（見本院卷第69頁）；證人戊○○於
      本院審理中結證稱：事後回收房子時，我跟潘丁○○、甲○○有到現場確認，都沒看到傢俱等語（見本院卷第70頁
      反面）。證人潘丁○○、戊○○與被告丙○○並無怨隙，
      當無甘冒偽證風險為不實之證述，證人潘丁○○、戊○○
      上開所言應屬可採，顯見本件房屋於終止租約時，上開桌
      、椅確實不在本件房屋無訛。
（三）本件房屋係被告丙○○欲承租使用，惟於終止租約時，本
      件房屋所附帶如租賃契約所載之桌、椅等傢俱均不見乙節
      ，已如前述，然上開桌、椅事後發生不見情事，並未能等
      同於被告丙○○對上開桌、椅有「易持有為所有」之舉，
      況上開桌、椅因本件房屋裝潢移至儲藏室，避免於施工過
      程污損之情，與生活經驗法則尚無相違，即便被告丙○○
      於本件房屋裝潢時，有要求工人將2 張壞掉的椅子丟掉之
      行為，被告丙○○乃基於「椅子壞掉」之認知，而將該椅
      子丟掉，尚難謂被告丙○○對該2 張椅子有侵占之犯意。
      此外，卷內並無具體事證足以認定被告丙○○有將本件房
      屋租賃契約上所載之桌、椅等物變賣，尚難僅以上開桌、
      椅事後不見而遽論被告丙○○有侵占之意。
四、綜上所述，本案並無證據證明被告丙○○有侵占之行為，自
    無證據證明被告丙○○之侵占犯行，揆諸前開最高法院判決
    意旨，自難僅以本件房屋租賃契約上所載之桌、椅事後不見
    ，逕認被告丙○○有公訴意旨所指侵占之犯行。綜此，公訴
    人所舉之證據，其為訴訟上之證明，並未達到通常一般之人
    均不會有任何懷疑，而得確信被告丙○○有侵占犯行之真實
    程度，自無從說服本院形成被告丙○○有罪之心證，被告丙○○犯罪尚屬不能證明，即應為被告丙○○無罪之諭知。至
    於被告丙○○因本件房屋租賃契約上所載之桌、椅事後不見
    而對出租人大世界公司應負之賠償責任，乃屬民事損害賠償
    之範疇，附此敘明。
據上論斷，應依刑事訴訟法第301 條第1 項，判決如主文。
本案經檢察官乙○○到庭執行職務。
中    華    民    國    97    年    1     月    30    日
                  刑事第三庭  審判長法  官  蔡國卿
                                    法  官  蔡書瑜
                                    法  官  何佩陵
以上正本證明與原本無異。
如不服本判決，應於送達後10日內，向本院提出上訴狀。
中    華    民    國    97    年    1     月    30    日
                                    書記官  鍾淑美


司法院資訊處製作；財團法人民間司法改革基金會備份。
